【裁判字號】    98,交抗,140
【裁判日期】    980428
【裁判案由】    聲明異議
【裁判全文】
臺灣高等法院高雄分院刑事裁定         98年度交抗字第140號
抗  告  人
即  異議人
即受處分人  甲○○
原處分機關  高雄市政府交通局
代  表  人  王國材
上列抗告人因違反道路交通管理處罰條例，聲明異議案件，不服
臺灣高雄地方法院98年3 月6 日裁定（97年度交聲字第2310號）
，提起抗告，本院裁定如下：
    主  文
抗告駁回。
    理  由
一、聲明異議意旨略以：異議人即受處分人甲○○於民國97年7
    月17日晚上9 時40分許，因將其所有ZE-3021 號自小客車，
    停放在高雄市○○區○○路501 號前劃設「紅線」之禁止臨
    時停車處所，為警摯單逕行舉發，原處分機關遂依道路交通
    管理處罰條例第56條第1 項之規定裁處異議人新臺幣（下同
    ）900 元之罰鍰。然異議人所停放之地點雖繪有紅線，但該
    紅線並無交通局繪製之標示註明，足認非交通局所劃設，且
    高雄第二信用合作社（下稱高雄二信）門口設有「金融機構
    前黃線區下午4 時至上午8 時及例假日可供停車」之標誌，
    而異議人上開車輛停放地點確為高雄二信門口，顯見異議人
    停車地點應為黃線無訛，爰聲明異議，請求撤銷原處分云云
    。
二、按汽車停車時，在禁止臨時停車處所不得停車。道路交通安
    全規則第112 條第1 項第1 款訂有明文。又禁止臨時停車線
    ，用以指示禁止臨時停車路段... ；本標線禁止時間為全日
    24小時，如有縮短之必要時，應以標誌及附牌標示之。道路
    交通標誌標線號誌設置規則第169 條第1 項、第4 項亦有明
    訂。是劃有禁止臨時停車標線之路段，若未另以標誌或附牌
    標示延長或縮短之情形，依照該條第4 項之規定，24小時均
    禁止車輛停放。再按汽車駕駛人停車時，有下列情形之一者
    ，處600 元以上1,200 元以下罰鍰：一、在禁止臨時停車處
    所停車。道路交通管理處罰條例第56條第1 項第1 款定有明
    文。
三、經查：
  (一)異議人於上開時、地，將其所有ZE-3021 號自小客車，停放
    在高雄市○○區○○路501 號前劃設「紅線」之禁止臨時停
    車處所，為警摯單逕行舉發之事實，業據證人即舉發員警乙
    ○○於原審調查時證稱：本件係由民眾檢舉，經其到場勘查
    後，予以摯單舉發，當時異議人停放車輛位置旁邊都劃有紅
    線，且該紅線繪製的很明確，應該是交通局所繪製等語明確
    （參原審卷第31頁），並有高雄市政府警察局舉發違反道路
    交通管理事件通知單在卷可憑，而原審依職權函詢主管機關
    即高雄市政府交通局有關於上開地點之道路交通標線繪製情
    形，經該局覆以：高雄二信大門前由停車格往西方向規劃約
    5 公尺禁止停車黃線，之後緊接向西方向繪有禁止臨時停車
    紅線等語，有高雄市政府交通局98年2 月11日高市交停字第
    0980006100號函附卷可稽（參原審卷第31頁），經核亦與員
    警所繪製之現場圖及拍攝之現場照片相符（參原審卷第20～
    23頁），顯見上開高雄二信大門前僅於緊鄰停車格往西方向
    5 公尺處繪有黃線，之後緊接向西方向均為紅線等情，應可
    認定；本件異議人所有之上開車輛係以由西往東之方向停放
    於高雄二信大門前之事實，有卷附舉發照片3 紙在卷可按（
    參原審卷第16頁），依該舉發照片所示，異議人所有之上
    開車輛車頭部分既停放於繪有紅線之道路旁，則其往西方向
    之車身及車尾部分，由上開函覆及現場照片內容觀之，亦可
    認定均位在紅線範圍內，此參諸員警繪製之道路交通違規舉
    發現場圖（參原審卷第20頁），至為顯明。從而，異議人於
    上開時、地，將上開車輛停放於劃設「紅線」之禁止臨時停
    車處所等情，應可確認。
  (二)異議人固辯稱：該處雖繪有紅線，但該紅線並無交通局繪製
    之標示註明，足認非交通局所劃設，且高雄二信大門口設有
    「金融機構前黃線區，下午4 時至上午8 時及例假日可供停
    車」之標誌，而異議人上開車輛停放地點確為高雄二信大門
    口前，顯見該停車地點應為黃線云云。然查異議人停放地點
    路旁之紅線，確係主管機關高雄市政府交通局所劃設一節，
    已據該局函覆屬實，業如上述，且道路交通標誌標線號誌設
    置規則第169 條第1 項、第2 項僅規定：「禁止臨時停車線
    ，... 以劃設於道路緣石正面或頂面為原則，無緣石之道路
    得標繪於路面上，距路面邊緣以30公分為度；本標線為紅色
    實線，線寬除設於緣石，正面者以緣石高度為準外，其餘皆
    為10公分」，並無規範主管機關於劃設禁止臨時停車線時，
    有加註交通局繪製標示之義務，故異議人徒以該紅線未註明
    交通局繪製之標示，遽以推論其停放地點之紅線係私人所繪
    製一節，顯有誤會；再者，為因應金融機構營業時間出入民
    眾甚多，停車需求量大，故交通主管機關在考量該處路況及
    交通流量情形，特別豎立「金融機構前黃線區，下午4 時至
    上午8 時及例假日可停車」之告示，在不影響交通安全及暢
    通之前提下，於一定時段內開放民眾方便洽商辦事，乃經衡
    酌上情後所為交通管理之權宜措施，自屬合宜。惟此項措施
    既屬例外，解釋上即應從嚴，以免例外反成為原則之不當；
    且既屬因應金融機構洽辦民眾停車所須，自不得擴及原屬禁
    止臨時停車之紅色標線區域，反而犧牲金融機構前方道路用
    路人之交通安全及順暢，其理不言可明。準此，上開牌示所
    謂「金融機構前黃線區」，應僅得解為「緊鄰金融機構前之
    道路『劃設』有黃色標線之區域」，此標線之劃設權限，自
    屬交通主管機關所有，私人不得逕予劃設，更不得以此牌示
    即反推金融機構前方之道路「均應」劃設為黃線，而違背原
    本劃設禁止臨時停車紅線之管制目的。從而，異議人以其主
    觀認知，逕認金融機構前方道路均應繪製成黃線，而為文義
    之擴張解釋，即非允當。
四、綜上所述，本件異議人在設有禁止臨時停車標線之處所停車
    之事實已明，原處分機關依道路交通管理處罰條例第56條第
    1 項第1 款之規定，並參酌違反道路交通管理事件統一裁罰
    基準表之規定，裁處異議人罰鍰900 元，核無違誤，異議人
    猶執前詞聲明異議，為無理由，則原審所為駁回異議之裁定
    ，於法並無不合，抗告意旨，仍執陳詞，指摘原裁定不當，
    為無理由，應予駁回。
五、據上論斷，應依道路交通案件處理法第26條，刑事訴訟法第
    412條，裁定如主文。
中    華    民    國    98    年    4     月    28    日
                  刑事第九庭    審判長法  官 莊秋桃
                                      法  官 范惠瑩
                                      法  官 謝宏宗
以上正本證明與原本無異。
本裁定不得再抗告。
中    華    民    國    98    年    4     月    29    日
                                      書記官 蘇恒仁


司法院資訊處製作；財團法人民間司法改革基金會備份。
